【裁判字號】    99,審訴,3098
【裁判日期】    991021
【裁判案由】    毒品危害防制條例
【裁判全文】
臺灣高雄地方法院刑事判決            99年度審訴字第3098號
公  訴  人  臺灣高雄地方法院檢察署檢察官
被      告  甲○○
上列被告因違反毒品危害防制條例案件，經檢察官提起公訴（99
年度毒偵字第4598號），嗣因被告就被訴事實為有罪陳述，經本
院告知簡式審判程序意旨並聽取公訴人及被告之意見後，本院合
議庭裁定由受命法官獨任依簡式審判程序審理，判決如下：
    主  文
甲○○施用第一級毒品，累犯，處有期徒刑拾月。
    事  實
一、甲○○前因違反麻醉藥品管理條例及肅清煙毒條例案件案件
    ，分別經臺灣彰化地方法院（下稱彰化地院）以83年度易字
    第3104號判處有期徒刑5 月、臺灣高等法院臺中分院以84年
    度上訴字第824 號判處有期徒刑3 年1 月確定，並經合併定
    應執行刑為有期徒刑3 年3 月，於民國85年12月6 日縮短刑
    期假釋出監並付保護管束，嗣經撤銷假釋，應執行殘刑1 年
    6 月24日。另因施用毒品案件，經彰化地院裁定送觀察、勒
    戒後，因認無繼續施用毒品之傾向，於87年8 月21日執行完
    畢釋放出所。又因肅清煙毒條例、贓物案件，經彰化地院先
    後以86年度訴字第827 號、88年度易字第439 號分別判處有
    期徒刑3 年2 月、4 月確定，與前開殘刑1 年6 月24日接續
    執行，於90年5 月21日縮短刑期假釋出監並付保護管束，又
    於前揭觀察、勒戒執行完畢釋放後5 年內，因施用第一、二
    級毒品案件，經彰化地院以90年度毒聲字第4463號裁定送觀
    察、勒戒後，因認有繼續施用毒品之傾向，復以91年度毒聲
    字第2952號裁定令入戒治處所施以強制戒治，於92年12月3
    日執行完畢出所，同案並經檢察官提起公訴，經彰化地院以
    91年度訴字第1451號判處各有期徒刑8 月、4 月，應執行有
    期徒刑11月確定，前揭假釋亦因而撤銷，尚須執行殘刑2 年
    22日。又因犯竊盜案件，經彰化地院以92年度易字第35號判
    處有期徒刑7 月確定，與前開施用第一、二級毒品案件之有
    期徒刑8 月、4 月，合併定應執行刑為有期徒刑1 年5 月，
    併與前揭所餘殘刑2 年22日接續執行，於96年2 月11日縮刑
    期滿執行完畢。
二、甲○○猶不知悔改，基於施用第一級毒品之犯意，於99年6
    月13日至14日間之某時，在其位於彰化縣員林鎮崙雅巷2 號
    住處內，以將第一級毒品海洛因摻入香菸內點燃吸食之方式
    ，施用海洛因1 次。嗣於同年6 月16日上午7 時許，在高雄
    港第六貨櫃中心查驗登記站，為警查獲其為毒品案件通緝犯
    且為毒品列管人口，並徵得其同意後採尿送驗，結果呈嗎啡
    陽性反應，始悉上情。
三、案經內政部警政署高雄港務警察局移送臺灣高雄地方法院檢
    察署檢察官偵查起訴。
    理  由
一、按案件由犯罪地或被告住所、居所或所在地之法院管轄，刑
    事訴訟法第5 條第1 項定有明文。所稱被告所在地，係指被
    告起訴當時所在之地而言，且以起訴時為標準；至其所在之
    原因，無論自由與強制皆所不問（司法院24年院字第1247號
    、37年院解字第3825號解釋參照）。查本件被告甲○○住所
    地固為彰化縣員林鎮崙雅里崙雅巷2 號，有其年籍資料可憑
    ，且被告施用海洛因之犯罪地亦在上開彰化縣住處內，惟本
    件檢察官起訴時間為99年8 月13日，而被告因施用毒品案件
    ，於99年6 月16日起入臺灣高雄第二監獄執行有期徒刑7 月
    等情，有起訴書所載日期欄及臺灣高等法院被告前案紀錄表
    之入出監資料可考（見本院卷第3 、12頁），揆諸前揭法條
    規定及說明，被告於檢察官起訴時之所在地為臺灣高雄第二
    監獄，核屬本院管轄範圍內，本院自有管轄權，合先敘明。
二、本件被告甲○○所犯係死刑、無期徒刑、最輕本刑為3 年以
    上有期徒刑以外之罪，其於準備程序中就被訴事實為有罪之
    陳述，經法官告知簡式審判程序之旨，並聽取公訴人及被告
    之意見後，經本院合議庭裁定由受命法官獨任進行簡式審判
    程序。
三、上揭犯罪事實業據被告於本院審理時坦承不諱，且被告為警
    查獲後，經採其尿液送驗結果，呈現嗎啡陽性反應，有高雄
    港務警察局刑事課偵辦毒品危害防制條例嫌疑尿液採證代碼
    對照表、高雄市立凱旋醫院99年7 月8 日轉碼編號A0000000
    0 號濫用藥物尿液檢驗報告各1 份在卷可稽（見警卷第2 、
    6 頁），足見被告上開自白，應與事實相符，而得為認定被
    告犯罪之依據。是以，被告施用第一級毒品之犯行堪以認定
    。
四、按海洛因係毒品危害防制條例第2 條第2 項第1 款所稱之第
    一級毒品，依法不得持有、施用。次按毒品危害防制條例於
    92年7 月9 日修正公布，自93年1 月9 日施行，其中第20條
    、第23條將施用毒品之刑事處遇程序，區分為「初犯」及「
    5 年內再犯」、「5 年後再犯」。依其立法理由之說明：「
    初犯」，經觀察、勒戒或強制戒治後，應為不起訴處分或不
    付審理之裁定；經觀察、勒戒或強制戒治執行完畢釋放後，
    「5 年內再犯」者，因其再犯率甚高，原實施之觀察、勒戒
    及強制戒治既已無法收其實效，爰依法追訴或裁定交付審理
    。至於經觀察、勒戒或強制戒治執行完畢釋放後，「5 年後
    再犯」者，前所實施之觀察、勒戒或強制戒治已足以遮斷其
    施用毒品之毒癮，為期自新及協助其斷除毒癮，仍適用「初
    犯」規定，先經觀察、勒戒或強制戒治之程序。從而依修正
    後之規定，僅限於「初犯」及「5 年後再犯」二種情形，始
    應先經觀察、勒戒或強制戒治程序。倘被告於5 年內已再犯
    ，經依法追訴處罰，縱其第3 次（或第3 次以上）再度施用
    毒品之時間，在初犯經觀察、勒戒或強制戒治執行完畢釋放
    5 年以後，已不合於「5 年後再犯」之規定，且因已於「5
    年內再犯」，顯見其再犯率甚高，原實施觀察、勒戒或強制
    戒治，已無法收其實效，即應依該條例第10條處罰（最高法
    院95年度第7 次刑事庭會議決議參照）。查本件被告有如事
    實欄所載因施用毒品案件，於87年8 月21日受觀察、勒戒執
    行完畢釋放後，5 年內又因施用毒品案件經彰化地院以91年
    度訴字第1451號判處有期徒刑8 月、4 月，應執行有期徒刑
    11月確定之事實，有臺灣高等法院被告前案紀錄表1 份在卷
    可憑，足認其再犯率甚高，原實施觀察、勒戒程序，顯無法
    遮斷其毒癮而收其實效，則其本件於前揭時、地再度施用海
    洛因之犯行，即非屬該條例第20條第3 項所稱「5 年後再犯
    」之情形，揆諸前揭最高法院決議意旨，自應依該條例第10
    條之規定予以追訴處罰。從而，本件事證明確，被告涉犯毒
    品危害防制條例第10條第1 項之罪，應堪認定。
五、核被告所為，係犯毒品危害防制條例第10條第1 項之施用第
    一級毒品罪。其為施用而持有第一級毒品之低度行為，應為
    其施用之高度行為所吸收，不另論罪。又被告有如事實欄所
    載，受有期徒刑執行完畢之事實，有臺灣高等法院被告前案
    紀錄表附卷可參，其受徒刑之執行完畢，5 年內故意再犯本
    件有期徒刑以上之罪，為累犯，應依刑法第47條第1 項加重
    其刑。爰審酌被告前因違反毒品危害防制條例案件，經觀察
    、勒戒及強制戒治及刑之執行後，仍未能徹底戒絕毒品，再
    犯此件施用毒品罪，顯見其無戒毒悔改之意，行為實有不該
    ，惟念及被告於本院審理時尚能坦承犯行，態度尚可，且其
    施用毒品，乃戕害一己之身體健康，所為尚未害及他人，並
    考量其犯罪動機、目的、所生危害，及其自稱國中肄業、入
    監執行前為電焊工、月薪約新臺幣6 萬多元等一切情狀（見
    本院卷第31頁），量處如主文所示之刑，以示懲儆。
據上論斷，應依刑事訴訟法第299 條第1 項前段、第273 條之1
第1 項，毒品危害防制條例第10條第1 項，刑法第11條前段、第
47條第1 項，判決如主文。
本案經檢察官王兆琳到庭執行職務。
中    華    民    國    99    年    10    月    21    日
                      刑事第十庭      法  官  周佳佩
以上正本證明與原本無異。
如不服本判決應於收受判決後10日內向本院提出上訴書狀，並應
敘述具體理由。其未敘述上訴理由者，應於上訴期間屆滿後20日
內向本院補提理由書(均須按他造當事人之人數附繕本)「切勿逕
送上級法院」。
中    華    民    國    99    年    10    月    21    日
                                       書記官  李承悌
附錄本案論罪科刑法條：
毒品危害防制條例第10條第1 項
施用第一級毒品者，處6 月以上5 年以下有期徒刑。

司法院資訊處製作；財團法人民間司法改革基金會備份。
